臺灣臺北地方法院刑事判決　　　　　　　96年度交訴字第21號
公　訴　人　臺灣臺北地方法院檢察署檢察官
被　　　告　甲○○
上列被告因公共危險案件，經檢察官聲請以簡易判決處刑（九十
五年度撤緩偵字第三六０號），本院認不宜以簡易判決處刑，改
依通常程序審理（九十五年度北交簡字第三七三二號），被告於
準備程序中就被訴事實為有罪之陳述，經本院合議庭裁定依簡式
審判程序審理，本院判決如下：
    主  文
甲○○駕駛動力交通工具肇事，致人受傷而逃逸，累犯，處有期
徒刑肆月，如易科罰金，以銀元參佰元即新臺幣玖佰元折算壹日
。
    事  實
一、甲○○前於民國九十二年間因妨害兵役治罪條例案件，經臺
    灣臺東地方法院以九十二年度東簡字第二二二號判決有期徒
    刑二月確定，甫於九十二年七月二日易科罰金執行完畢。另
    於九十四年六月六日上午八時三十分許，駕駛向一一一車行
    股份有限公司所租用車牌號碼ＺＺ－五四六八號自用小貨車
    ，沿臺北市中山區○○○路西往東方向在第二車道上行駛，
    行經民權東路三段六號前，欲變換車道至第三車道時，疏未
    讓直行在第三車道上由乙○○所騎乘車牌號碼ＣＱＬ－三六
    六號之重型機車先行，並保持安全距離致擦撞乙○○所騎乘
    之機車，乙○○因而人車倒地，受有肘及前臂挫傷之傷害（
    過失傷害部分業經乙○○撤回告訴，並經檢察官以九十四年
    度偵字第一六七八六號為不起訴處分確定），甲○○明知汽
    車駕駛人駕駛車輛肇事致人受傷或死亡，應即採取救護或其
    他必要措施，並向警察機關報告，不得駛離現場，見乙○○
    人車倒地受傷後，竟仍未予以處理或停留現場等候警方處理
    ，便逕行駕駛上開車輛逃逸，嗣因乙○○記下車號報警，始
    為警循線查獲。
二、案經臺北市政府警察局中山分局報告臺灣臺北地方法院檢察
    署檢察官偵查後聲請以簡易判決處刑，本院認不宜以簡易判
    決處刑，改依通常程序審理。
    理  由
一、訊據被告甲○○對於在上開時間、地點駕駛所租用之車輛肇
    事後，並未下車查看因其肇事而倒地受傷之乙○○，反駕車
    逃離現場等情均坦承不諱（見本院九十六年五月二十四日準
    備程序筆錄第二頁、審判筆錄第二頁），核與被害人乙○○
    於警詢、偵查中指訴、證人即一一一車行股份有限公司負責
    人林錫山於警詢中陳述相符（見偵查卷第八、十、十一、三
    七頁），並有臺北市○○○○○道路交通事故調查卷宗資料
    所附之道路交通事故現場圖、調查報告表、交通事故談話紀
    錄表、補充紀錄表、現場照片、車籍資料及鐳力中醫診所之
    診斷書等附卷可稽（見偵查卷第十五、十八至二二、二五至
    二八頁），可佐被告前開出於任意性之自白與事實相符，得
    採為認定事實之證據。又被告於偵查中經檢察官於九十四年
    十一月三十日以九十四年度偵字第一六七八六號為緩起訴處
    分，並命被告於緩起訴處分確定後三個月內向國庫支付新台
    幣二萬元，緩起訴期間為一年（九十四年十一月三十日至九
    十五年十一月二十九日），詎被告未履行緩起訴條件，經檢
    察官於九十五年九月三十日撤銷緩起訴後於九十五年十一月
    二十六日聲請簡易判決處刑，有上開緩起訴處分書、九十五
    年度緩字第一一七號全卷、九十五年度撤緩字第三三一號撤
    銷緩起訴處分書及臺灣高等法院被告前案紀錄表等附卷可憑
    ，是本件公訴之提起亦與法相合，附此說明。本件事證明確
    ，被告犯行已堪認定，應依法論科。
二、核被告所為，係犯刑法第一百八十五條之四之肇事逃逸罪。
    又被告行為後，刑法業於九十四年二月二日修正公布，九十
    五年七月一日起施行。按行為後法律有變更者，適用行為時
    之法律，但行為後之法律有利於行為人者，適用最有利於行
    為人之法律，刑法第二條第一項定有明文。茲本條係規範行
    為後法律變更所生新舊法律比較適用之準據法，本身尚無新
    舊法比較之問題，於新法施行後，應一律適用新法第二條第
    一項之規定，為「從舊從輕」之比較（最高法院九十五年五
    月二十三日九十五年度第八次刑事庭會議決議參照），從而
    ：
  (一)刑法第四十七條關於累犯之規定：「受有期徒刑之執行完畢
    ，或受無期徒刑或有期徒刑一部之執行而赦免後，五年以內
    再犯有期徒刑以上之罪者，為累犯，加重本刑至二分之一」
    ，業經修正為同條第一項：「受徒刑之執行完畢，或一部之
    執行而赦免後，五年以內故意再犯有期徒刑以上之罪者，為
    累犯，加重本刑至二分之一」，即限制以故意再犯者為限，
    方成立累犯。而依最高法院九十五年度第八次刑事庭會議決
    議，有關累犯部分，新法施行前，過失再犯有期徒刑以上之
    罪，新法施行後，應依新法第二條第一項之規定，適用最有
    利於行為人之法律。是以於舊法時故意犯罪，依新、舊法均
    成立累犯之情形，應係前述最高法院決議有意排除適用，即
    不生新舊法比較之問題（臺灣高等法院暨所屬法院九十五年
    十二月十三日刑事法律座談會刑事類提案第八號研討結果參
    照）。查被告前於九十二年間因妨害兵役治罪條例案件，經
    臺灣臺東地方法院以九十二年度東簡字第二二二號判決有期
    徒刑二月確定，甫於九十二年七月二日易科罰金執行完畢，
    有上開前案紀錄表可按，其於五年以內故意再犯本件有期徒
    刑以上之罪，不論依修正前或修正後之刑法第四十七條第一
    項之規定，均構成累犯，對被告而言並無有利或不利之情形
    ，揆諸前揭說明，自不生新舊法比較之問題，應逕依修正後
    之刑法第四十七條第一項，論以累犯，並加重其刑。
  (二)至刑法第五十九條關於酌減之規定，為法院就刑之裁量及酌
    減審認標準見解之明文化，亦非屬法律之變更，自均無新舊
    法比較之問題（最高法院九十五年五月二十三日九十五年度
    第八次刑事庭會議決議參照），應逕依新法第五十九條之規
    定論科。被告駕車肇事後，因一時失慮駕車逃逸，致罹刑章
    ，而被害人所受肘及前臂挫傷之傷害非鉅，且已與被告達成
    民事上和解，並同意檢察官對被告為緩起訴處分，有和解書
    、民眾請求警察機關撤回原告訴案件申請書可參（見偵查卷
    第十二、十三、三七頁），而檢察官原亦向本院聲請簡易判
    決處刑，復於本院審理中請求從輕量刑（見本院審判筆錄第
    三頁），是本院認被告犯罪之情狀尚可憫恕，雖科以法定最
    低度刑，仍嫌過重，爰依刑法第五十九條規定，減輕其刑。
  (三)爰審酌被告肇事致被害人受傷，竟未下車查看而逃離現場，
    將被害人棄置不顧，惟被害人所受傷害非鉅，且被告犯後已
    與被害人達成民事上和解，取得被害人之諒解，並坦承犯行
    ，知所悔悟，態度良好等一切情狀，量處如主文所示之刑。
  (四)末查被告行為後，刑法第四十一條已於九十四年二月二日修
    正公布，九十五年七月一日起施行，其中第一項前段修正為
    「犯最重本刑為五年以下有期徒刑以下之刑之罪，而受六個
    月以下有期徒刑或拘役之宣告者，得以新臺幣一千元、二千
    元或三千元折算一日，易科罰金」，然依被告行為時法律，
    即修正前刑法第四十一條第一項前段：「犯最重本刑為五年
    以下有期徒刑以下之刑之罪，而受六個月以下有期徒刑或拘
    役之宣告，因身體、教育、職業、家庭之關係或其他正當事
    由，執行顯有困難者，得以一元以上三元以下折算一日，易
    科罰金」，暨修正前之罰金罰鍰提高標準條例第二條：「依
    刑法第四十一條易科罰金者，均就其原定數額提高為一百倍
    折算一日；法律所定罰金數額未依本條例提高倍數，或其處
    罰法條無罰金刑之規定者，亦同」等規定，易科罰金之折算
    標準最高為銀元三百元即新臺幣九百元，最低為銀元一百元
    即新臺幣三百元。比較新、舊法結果，適用被告行為時即修
    正前之法律，對被告較為有利，爰併依刑法第二條第一項前
    段之規定，適用修正前刑法第四十一條第一項前段，諭知易
    科罰金之折算標準。
據上論斷，應依刑事訴訟法第四百五十二條、第二百七十三條之
一第一項、第二百九十九條第一項前段，現行刑法第二條第一項
前段、第一百八十五條之四、第四十七條第一項、第五十九條、
修正前刑法第四十一條第一項前段，修正前罰金罰鍰提高標準條
例第二條，現行法規所定貨幣單位折算新臺幣條例第二條，判決
如主文。
本案經檢察官侯靜雯到庭執行職務
中　　華　　民　　國　　96　　年　　6 　　月　　7 　　日
　　　　　　　　　交通法庭    法　官　黎惠萍
上正本證明與原本無異。
如不服本判決，應於判決送達後10日內向本院提出上訴狀（應抄
附繕本）。告訴人或被害人如對於本判決不服者，應具備理由請
求檢察官上訴，其上訴期間之計算係以檢察官收受判決正本之日
期為準。
                              書記官  楊麗娟
中　　華　　民　　國　　96　　年　　6 　　月　　8 　　日
附錄本案論罪科刑法條全文
中華民國刑法第一百八十五條之四
（肇事遺棄罪）
駕駛動力交通工具肇事，致人死傷而逃逸者，處六月以上五年以
下有期徒刑。
